【裁判字號】    99,重訴,69
【裁判日期】    990709
【裁判案由】    返還借款等
【裁判全文】
臺灣士林地方法院民事判決              99年度重訴字第69號
原      告  甲○○
訴訟代理人  郭學廉律師
複 代理 人  林恩宇律師
被      告  謝彤凌原名：謝詩.
上列當事人間返還借款等事件，本院於民國99年6 月25日言詞辯
論終結，判決如下：
    主  文
被告應給付原告新臺幣捌佰柒拾伍萬元，及自民國九十九年六月
一日起至清償日止，按週年利率百分之五計算之利息。
訴訟費用新臺幣捌萬捌仟壹佰貳拾伍元由被告負擔。
本判決第一項於原告以新臺幣貳佰玖拾貳萬元為被告供擔保後，
得假執行。
    事實及理由
一、本件被告經合法通知，未於言詞辯論期日到場，核無民事訴
    訟法第386 條所列各款情形，爰依原告之聲請，由其一造辯
    論而為判決。
二、原告主張：兩造於民國95年12月31日簽定「投資協議書」，
    被告承諾將原告依94年6 月6 日「產品投資案契約」投資被
    告之新臺幣（以下同）350 萬元，全數退回原告，並按期攤
    還，直至完全攤還為止。嗣被告未依投資協議書攤還，而前
    開還款期限不確定，應認為未定期限，故原告乃於98年12月
    25日以律師函催告被告應於7 日內返還，該函已於98年12月
    28日送達被告，被告應於99年1 月4 日前返還上開投資款，
    詎被告迄今猶未為之。原告自得依投資協議書第3 條約定，
    請求被告返還350 萬元及遲延利息。又被告於95年12月14日
    向原告借得200 萬元，兩造嗣於翌日簽立「股東往來協議書
    」，約定被告應就大陸地區「i-sleep 安眠鑰」每月銷售之
    盈餘，扣除此項產品持續經營之管銷成本後，按月攤還，直
    至完全攤還為止。嗣被告又分別於96年4 月16日及96年10月
    5 日各向原告借得250 萬元及75萬元，並於96年12月3 日承
    諾按月攤還，至完全攤還為止。上開借款被告未依約返還，
    因上開還款期限不明確，應認為未定還款期限，原告乃於98
    年12月25日以律師函，催告被告於7 日內返還，該律師函並
    於98年12月28日送達被告，依民法第478 條規定，被告至遲
    亦應於99年1 月28日前返還借款。然被告迄未為之，原告自
    得依消費借貸之法律關係，請求被告返還525 萬元及遲延利
    息等語，為此，爰依兩造之投資協議書第3 條、消費借貸法
    律關係提起本訴，並聲明：(一)被告應給付原告875 萬元，及
    自起訴狀本送達翌日起至清償日止，按週年利率5%計算之利
    息。(二)訴訟費用由被告負擔。(三)願供擔保，請准宣告假執行
    。
三、被告未於言詞辯論期日到場，亦未提出書狀作何聲明或陳述
    。
四、本院之判斷：
  (一)原告主張之上開事實，已據其提出與所述相符之產品投資案
    契約、匯款申請書、存款查詢、投資協議書、股東往來協議
    書、匯款單據、律師函、掛號郵件收件回執等件為證，自堪
    信為真實。
  (二)返還投資款350 萬元部分：
    1.查兩造間投資協議書第3 條約定：「乙方（即原告）同意
      甲方（即被告）以金額新臺幣350 萬元投資金額全數退回
      ，甲方應按期攤還乙方此筆賠償金，直至完全攤還為止。
      」此有該協議書影本1 件附卷足參（本院卷第14頁），依
      上開協議內容，原告自得向被告請求返還投資款350 萬元
      。
    2.兩造雖於投資協議書中約定被告應按期攤還前開金額，直
      至完全攤還為止。惟就每期攤還金額及應於何時清償全部
      完畢，均未為約定，而難認兩造確有分期攤還之約定。據
      此，原告本得隨時請求被告返還前開350 萬元。然原告仍
      於98年12月25日以律師函催告被告於7 日內返還，該律師
      函既於98年12月28日送達被告，則被告自應於99年1 月4
      日前返還。被告迄未返還，原告請求被告給付350 萬元，
      即屬有據。
  (二)返還借款部分：
    1.原告請求被告返還95年12月14日借得之200 萬借款部分：
      (1)按借用人應於約定期限內，返還與借用物種類、品質、
        數量相同之物。民法第478 條前段定有明文。又按民法
        所謂條件，係當事人以將來客觀上不確定事實之成就或
        不成就，決定法律行為效力之發生之一種附款。茍當事
        人非以法律行為效力之發生繫於將來不確定之事實，而
        僅以其履行繫於不確定之事實之到來者，則非條件，應
        解釋為於其事實之到來時，為權利行使期限之屆至。在
        此情形，若該事實之到來確定不發生，應認其期限已屆
        至。
      (2)查被告於95年12月14日向原告借得200 萬元，雖約定被
        告應就大陸地區「i-sleep 安眠鑰」每月銷售之盈餘，
        扣除此項產品持續經營之管銷成本後，按月攤還，直至
        完全攤還為止，而以被告就大陸地區「i-sleep 安眠鑰
        」每月銷售之盈餘，扣除此項產品持續經營之管銷成本
        後仍有剩餘，為分期還款期限之屆至。距被告未曾還款
        ，經原告於3 年後之98年12月25日以律師函催告被告返
        還，該律師函於98年12月28日送達被告，被告亦未曾依
        催告期限還款，前開盈餘扣除管銷成本後有所剩餘之不
        確定事實，堪認於99年1 月4 日催告期限期滿時確定不
        發生，依照前開說明，應認期限已經屆至，原告自得於
        期限屆至後，隨時請求被告返還。
    2.原告請求被告返還96年4 月16日及96年10月5 日借得之25
      0 萬元及75萬元借款部分：
      (1)按消費借貸，未定返還期限者，借用人得隨時返還，貸
        與人亦得定1 個月以上之相當期限，催告返還。民法第
        478 條後段定有明文。次按民法第478 條規定消費借貸
        未定返還期限者，借用人得隨時返還，貸與人亦得定1
        個月以上之相當期限催告返還。所謂貸與人得定1 個月
        以上之相當期限催告返還，非謂貸與人之催告必須定有
        期限，祇須貸與人有催告之事實，而催告後已逾1 個月
        以上相當期限者，即認借用人有返還借用物之義務（最
        高法院73年台抗字第413 號判例意旨參照）。
      (2)查被告向原告借得上開借款，嗣雖於96年12月3 日承諾
        按月攤還，至完全攤還為止。惟就每期攤還金額或應於
        何時清償全部完畢，均未為約定，難認兩造已就分期攤
        還為約定。是被告未為返還，原告自應循民法第478 條
        後段規定，請求被告返還。而原告已於98年12月25日以
        律師函催告被告於7 日內返還，該律師函於98年12月28
        日送達被告，雖原告返還期限僅定7 日，惟依前開說明
        ，應認催告後已逾1 個月以上相當期限者，即認借用人
        有返還借用物之義務，則被告至遲應於99年1 月28日前
        返還借款。被告迄未為之，原告請求被告返還上開欠款
        325 萬元，亦屬有據。
五、末按給付有確定期限者，債務人自期限屆滿時起，負遲延責
    任。給付無確定期限者，債務人於債權人得請求給付時，經
    其催告而未為給付，自受催告時起，負遲延責任。其經債權
    人起訴而送達訴狀，或依督促程序送達支付命令，或為其他
    相類之行為者，與催告有同一之效力。前項催告定有期限者
    ，債務人自期限屆滿時起負遲延責任。遲延之債務，以支付
    金錢為標的者，債權人得請求依法定利率計算之遲延利息，
    民法第229 條第2 項、第233 條第1 項前段分別定有明文。
    又應付利息之債務，其利率未經約定，亦無法律可據者，週
    年利率為5%，亦為同法第203 條所明定。本件原告請求被告
    返還投資款350 萬元，其給付無確定期限。原告本得於95年
    12月31日簽立投資協議書後，隨時向被告請求。嗣原告於98
    年12月15日以律師函催告被告於7 日內給付，被告應自催告
    到達之98年12月28日後起算7 日屆滿時（即99年1 月5 日）
    負遲延責任。另原告請求被告返還借款325 萬元部分，依民
    法第478 條規定，應定1 個月以上催告期限，是被告之遲延
    責任，應自1 個月催告期限屆滿時即99年1 月28日起算。另
    原告請求被告返還借款200 萬元部分，其給付期限之屆至，
    繫於「i-sleep 安眠鑰」每月銷售盈餘扣除管銷成本後有所
    剩餘之不確定事實確定不會發生，而屬不確定之期限，仍屬
    給付無確定期限之範疇。而原告就此既已起訴請求，應與催
    告生同一之效力，被告應自起訴繕本送達之日起負遲延責任
    。從而，原告就上開被告應給付之875 萬元，請求其自起訴
    狀繕本送達之翌日即99年6 月1 日起至清償日止，按週年利
    率5%計付遲延利息，即屬有據。
六、綜上所述，原告依投資協議書第3 條、消費借貸之法律關係
    ，分別請求被告返還350 萬元及525 萬元及遲延利息，並求
    為判決如主文第1 項所示，為有理由，應予准許。而原告就
    此陳明願供擔保，聲請宣告假執行，核無不合，爰酌定相當
    擔保金額予以准許。
七、本件為終局判決，本院依職權確定訴訟費用額為8 萬8,125
    元（第一審裁判費8 萬7,625 元、公示送達登報費用500 元
    ），並命敗訴之被告負擔。
八、據上論結，原告之訴為有理由，依民事訴訟法第385 條第1
    項前段、第78條、第87條第1 項、第390 條第2 項，判決如
    主文。
中    華    民    國    99    年    7     月    9     日
                  民事第二庭  法  官  周群翔
以上正本證明與原本無異。
如對本判決上訴，應於判決送達後20日內向本院提出上訴狀；若
委任律師提起上訴者，應一併繳納上訴審裁判費，否則本院得不
命補正逕行駁回上訴。
中    華    民    國    99    年    7     月    9     日
                              書記官  游育慈

司法院資訊處製作；財團法人民間司法改革基金會備份。
